臺灣高雄地方法院民事裁定
111年度消債職聲免字第142號
聲  請  人  蘇姵華（原名：蘇月玲）
0000000000000000

0000000000000000

代  理  人  陳靜娟律師
相對人即債  星展(台灣)商業銀行股份有限公司
權人                
0000000000000000

法定代理人  伍維洪  
相對人即債  國泰世華商業銀行股份有限公司
權人                
法定代理人  郭明鑑  
代  理  人  蔡政宏  
相對人即債  臺灣新光商業銀行股份有限公司
權人                
法定代理人  李增昌  
代  理  人  王秀伶  
相對人即債  安泰商業銀行股份有限公司
權人                
0000000000000000

法定代理人  丁予康  
0000000000000000

0000000000000000

相對人即債  中國信託商業銀行股份有限公司
權人                
                        0、186、188號                  法定代理人  利明献    住同上
0000000000000000

0000000000000000

相對人即債  遠東國際商業銀行股份有限公司
權人                
0000000000000000

法定代理人  周添財  
0000000000000000

0000000000000000

0000000000000000

相對人即債  新加坡商艾星國際有限公司台灣分公司
權人                
法定代理人  曾慧雯  
0000000000000000

0000000000000000

相對人即債  勝天然資產管理有限公司
權人                
法定代理人  林玉琴  
相對人即債  元大國際資產管理股份有限公司
權人                
法定代理人  宋耀明  
相對人即債  凱基商業銀行股份有限公司
權人                
0000000000000000

法定代理人  龐德明  
0000000000000000

0000000000000000

相對人即債  誠信資融股份有限公司
權人                
法定代理人  余東榮  
0000000000000000

0000000000000000

相對人即債  滙誠第一資產管理股份有限公司
權人                
法定代理人  莊仲沼  
0000000000000000

0000000000000000

上列當事人間消費者債務清理免責事件，本院裁定如下： 
    主  文
債務人甲○○應予免責。
    理  由
一、按法院為終止或終結清算程序之裁定確定後，除別有規定外
    ，應以裁定免除債務人之債務，消費者債務清理條例（下稱
    消債條例）第132 條定有明文。而債務人如有消債條例第13
    3 條、第134 條所列各種情形，除證明經普通債權人全體同
    意者外，法院即應為不免責之裁定。但債務人有第134 條各
    款事由，情節輕微，法院審酌普通債權人全體受償情形及其
    他一切情狀，認為適當者，得為免責之裁定，消債條例第13
    5 條亦有明定。
二、經查：
  ㈠債務人前於民國106年9月4日聲請更生，本院於106年10月18
    日以106年度消債更字第308號裁定開始更生程序，因債務人
    嗣後中斷更生方案之履行，經債權人國泰世華商業銀行股份
    有限公司聲請強制執行，債務人復於110年7月2日向本院聲
    請清算，經本院於110年10月27日以110年度消債清字第149
    號裁定開始清算程序；嗣全體債權人於清算程序受償新臺幣
    （下同）37,031元，於111年3月30日以110年度司執消債清
    字第201號裁定清算程序終結等情，業經本院核閱前開卷宗
    無訛。依前揭規定，本院應為債務人是否免責之裁定。又本
    院函詢債權人陳述意見，債權人未全體同意債務人免責，合
    先敘明。
  ㈡消債條例第133條
　1.按消債條例第133條規定，法院裁定開始清算程序後，債務
    人有薪資、執行業務所得或其他固定收入，扣除自己及依法
    應受其扶養者所必要生活費用之數額後仍有餘額，而普通債
    權人之分配總額低於債務人聲請清算前二年間，可處分所得
    扣除自己及依法應受其扶養者所必要生活費用之數額者，法
    院應為不免責之裁定，但債務人證明經普通債權人全體同意
    者，不在此限。
　2.關於債務人於110年7月2日聲請清算聲請前二年間（108年8
    月至110年7月間）可處分所得扣除自己及依法應受其扶養者
    所必要生活費用之數額，是否大於普通債權人之分配總額：
　⑴債務人於展辰企業有限公司擔任行政人員，每月平均薪資約2
    2,000元，業據債務人陳明在卷（本案卷第109頁正背面），
    並有財產及收入狀況說明書及該公司回函檢附之薪資明細表
    在卷可佐（110年度消債清字第149號卷，下稱清卷第44、11
    8至120頁；110年度司執消債清字第201號，下稱執清卷，卷
    一第267至271頁），依上開薪資明細表所列收入，合計之結
    果為485,861元（21,617×5＋22,271×12＋20,332＋14,832＋18,1
    32＋18,132＋13,732＋12,632＋12,732＝485,861）。
　⑵債務人之必要生活費用部分：依消債條例第64條之2第1 項規
    定，債務人必要生活費用，以最近1年衛生福利部或直轄市
    政府所公告當地區每人每月最低生活費1.2倍定之。而依衛
    生福利部公布之高雄市每人每月最低生活費，108年度至111
    0年度各為13,099元、13,099元、13,341元，1.2倍即為15,7
    19元、15,719元、16,009元，再者，依債務人聲請清算時所
    述住在胞弟名下房屋（清卷第36頁），經扣除相當於房租支
    出所佔比例約24.36%後，108年度至110年度則各為11,890元
    、11,890元、12,109元，則債務人於聲請清算前二年間之必
    要生活費用應為286,893元（計算式：11,890×17＋12,109×7＝
    286,893）。
　⑶債務人之扶養支出部分：債務人主張須扶養其子女蔡○渝（10
    0年生，見清卷第72頁戶籍謄本）、蔡○祐（102年生），每
    人每月需3,000元等語。考量債務人上開子女，均未成年，
    確需債務人扶養，因子女並無租金支出，因此每月必要生活
    費用應以每月最低生活費之1.2倍扣除租金所占比例後，108
    年度至110年度各為11,890元、11,890元、12,109元，而不
    論是債務人獨自扶養或與前夫共同扶養（按：債務人主張前
    夫自108年11月未分擔小孩扶養費4,000元，未提出證據，尚
    難採信，見本案卷第109頁背面、第110頁背面），債務人所
    主張之每人每月3,000元，低於上開11,890元、12,109元或
    其半數，尚屬合理，應予採計。則其聲請清算前二年之扶養
    支出合計為144,000元（6,000×24＝144,000）。
　⑷綜上，債務人於聲請清算前二年之收入為485,861元，扣除個
    人必要支出286,893元，扶養費必要支出144,000元，尚有餘
    額54,968元。
　⑸普通債權人之分配總額：
　①按消債條例第79條規定「更生方案經法院裁定認可確定後，
    債務人尚未完全履行，而經法院裁定開始清算程序，債權人
    依更生條件已受清償者…並將已受清償部分加算於清算財團…
    。」，其立法理由「…債權人如已依更生條件受部分清償，
    視同於清算程序受部分清償…」。
　②查，普通債權人於清算程序合計受償37,031元，此有分配表
    在卷可稽（執清卷二第27頁）。又債務人主張依更生方案履
    行期間係自107年4月21日起至108年2月24日止等語（清卷第
    3頁），如此為11期，但債權人回覆是按更生方案自107年4
    月至108年6月，合計為15期（清卷第98、99、100、103、10
    4、107、110、112、114、123頁），應以債權人所述為可採
    ，對照更生方案（清卷第8頁），債務人每月比例清償各債
    權人合計10,105元，經歷15期，總計為151,575元。是普通
    債權人之總分配金額為188,606元（37,031＋151,575＝188,60
    6）。
　⑹準此，普通債權人之分配總額188,606元，高於債務人於聲請
    前二年間之可處分所得扣除自己及應受其扶養者必要生活費
    用之餘額54,968元，故不符合本條所定不予免責之事由。
  ㈢消債條例第134條
    各債權人未提出證據證明債務人有何構成消債條例第134條
    各款之事由，且經本院職權調查結果，尚無合於消債條例第
    134條其他各款之情事。
三、綜上所述，本件債務人無消債條例第133 條、第134 條所定
    不予免責之事由存在，應為其免責之裁定，爰裁定如主文。
中　　華　　民　　國　　111 　年　　11　　月　　28　　日
              　　民事庭　　　法　官  陳美芳
上為正本係照原本作成。
如不服本裁定，應於裁定送達後10日內，以書狀向本院提出抗告
，並繳納抗告費新臺幣1千元。　　　　　　　　　 
中　　華　　民　　國　　111 　年　　11　　月　　28　　日
                              書記官  胡美儀